ACORDAO-COMPLETO-2412745

ACÓRDÃO 6708/2020 ATA 20/2020 - SEGUNDA CÂMARA

VISTO, relatado e discutido o presente recurso de reconsideração interposto por "Instituto Deus é Tudo", em face do Acórdão 1965/2019-TCU-Segunda Câmara, que tratou de tomada de contas especial instaurada pelo Ministério do Turismo - MTur em desfavor de Dilene Miranda Job e do mencionado instituto, diante da total impugnação dos dispêndios inerentes ao Convênio 1409/2009 (Siconv 717793/2009) destinado à implementação da "VIII Eduardo In Fest 2009", 
ACORDAM os Ministros do Tribunal de Contas da União, reunidos em sessão de Segunda Câmara, diante das razões expostas pelo relator, com fundamento nos arts. 32, inciso I, e 33 da Lei 8.443/1992, em:
9.1. conhecer do recurso de reconsideração e, no mérito, dar-lhe provimento, a fim de tornar sem efeito a multa objeto do item 9.2 do acórdão recorrido somente em relação à entidade recorrente, "Instituto Deus é Tudo", julgando suas contas regulares e dando-lhe quitação, com fulcro no art. 17 da Lei 8.443/92; 
	9.2. dar ciência desta decisão ao recorrente e aos demais interessados.

Recurso de reconsideração interposto por Instituto Deus é Tudo, em face do Acórdão 1.965/2019-TCU-2ª Câmara, que tratou de tomada de contas especial instaurada pelo Ministério do Turismo  MTur em desfavor de Dilene Miranda Job e do mencionado instituto, diante da total impugnação dos dispêndios inerentes ao Convênio 1409/2009 (Siconv 717793/2009) destinado à implementação da VIII Eduardo In Fest 2009.

Segunda Câmara

Ministério do Turismo.

3. Interessados/Responsáveis/Recorrentes:
3.1. Responsáveis: Dilene Miranda Job (XXX.382.277-XX); Instituto Deus e Tudo (07.096.077/0001-56)
3.2. Recorrente: Instituto Deus e Tudo (07.096.077/0001-56).

13.1. Ministros presentes: Ana Arraes (Presidente), Augusto Nardes (Relator), Aroldo Cedraz e Raimundo Carreiro.
13.2. Ministros-Substitutos presentes: Marcos Bemquerer Costa e André Luís de Carvalho.

AUGUSTO NARDES

Ministro-Substituto André Luís de Carvalho.

Adoto como parte do relatório a instrução de mérito de peça 102 elaborada no âmbito da Secretaria de Recursos (Serur) , acolhida pelo corpo dirigente da unidade técnica (peça 103) , que contou à peça 104 com a anuência do Ministério Público junto a este Tribunal (MPjTCU) :
"INTRODUÇÃO 
	Trata-se de recurso de reconsideração interposto por Instituto Deus é Tudo (peça 77) , pelo qual contesta o Acórdão 1.965/2019-TCU-2.ª Câmara, prolatado na Sessão Ordinária realizada em 19/3/2019 (peça 69) .
2.	A deliberação recorrida apresenta o seguinte teor:
VISTOS, relatados e discutidos estes autos de tomada de contas especial instaurada pelo Ministério do Turismo - MTur em desfavor de Dilene Miranda Job e do Instituto Deus é Tudo, diante da total impugnação dos dispêndios inerentes ao Convênio 1409/2009 (Siconv 717793/2009) destinado à implementação da 'VIII Eduardo In Fest 2009' sob o valor total de R$ 334.000,00, tendo a vigência do ajuste sido estipulada para o período de 04/12/2009 a 07/04/2010;
ACORDAM os Ministros do Tribunal de Contas da União, reunidos em Sessão da 2ª Câmara, ante as razões expostas pelo Relator, em:
9.1. considerar revéis a Sra. Dilene Miranda Job e o Instituto Deus é Tudo, nos termos do art. 12, § 3º, da Lei nº 8.443, de 1992;
9.2. julgar irregulares as contas de Dilene Miranda Job e do Instituto Deus é Tudo, nos termos dos arts. 1º, I, 16, III, 'b', 19, caput e 23, III, da Lei nº 8.443, de 1992, para lhes aplicar individualmente a multa prevista no art. 58, II, da Lei nº 8.443, de 1992, sob o valor de R$ 5.000,00 (cinco mil reais) , diante dos elementos de convicção até aqui obtidos pelo TCU, com a fixação do prazo de 15 (quinze) dias, contados da ciência desta deliberação, para comprovarem, perante o Tribunal (art. 214, III, 'a', do RITCU) , o recolhimento da dívida ao Tesouro Nacional, atualizada monetariamente na forma da legislação em vigor;
9.3. autorizar, desde já, caso solicitado, o parcelamento da dívida fixada pelo item 9.2 deste Acórdão em até 36 (trinta e seis) parcelas, nos termos do art. 217 do RITCU, esclarecendo à responsável que a falta de pagamento de qualquer parcela importará no vencimento antecipado do saldo devedor, nos termos do art. 217, § 2º, do RITCU; e
9.4. autorizar, desde logo, a cobrança judicial da dívida fixada pelo item 9.2 deste Acórdão, nos termos do art. 28, inciso II, da Lei n.º 8.443, de 1992, caso não atendida a notificação.
HISTÓRICO 
3.	O presente processo cuidou originalmente de Tomada de Contas Especial - TCE instaurada pelo Ministério do Turismo - MTur em desfavor da Sra. Dilene Miranda Job, Diretora Executiva do Instituto Deus é Tudo, em razão da impugnação integral das despesas do Convênio 1.409/2009-MTur (Siafi 717793) , firmado com aquela entidade em 4/12/2009 (peça 5) .
4.	O objeto do ajuste foi o apoio ao evento 'VIII Eduardo In Fest 2009', a ser realizado entre 11 e 13/12/2009, com vigência compreendendo o período de 4/12/2009 a 4/10/2010, e valor total de R$ 334.000,00, sendo R$ 300.000,00 a cargo do órgão concedente (peças 2 e 6) .
5.	A prestação de contas foi apresentada (peça 12) e analisada pela Nota Técnica de Análise 89/2011 (peça 28) , que concluiu pela necessidade do encaminhamento de documentação comprobatória complementar. Considerando que as requisições do MTur não foram atendidas, a execução física foi reprovada (peça 29) , e a Nota Técnica de Análise Financeira 4449/2016 entendeu pela desnecessidade da análise da execução financeira do ajuste, conforme a Portaria-MTur 186/2016 (peça 30) . O Relatório de TCE 35/2017 registrou a responsabilidade solidária da Sra. Dilene Miranda Job e do Instituto Deus é Tudo, pelo valor total transferido à entidade (peça 40) .
6.	No âmbito do TCU, foram realizadas as citações dos responsáveis identificados na fase interna da TCE (peças 52-53) que tiveram por pressupostos a contratação de empresa como representante das bandas/artistas que se apresentaram no evento, em desacordo com a Lei 8.666/1993, o Acórdão 96/2008-TCU-Plenário e o próprio convênio firmado com o MTur, além da ausência de documentos capazes de comprovar que o valor pago à empresa foi efetivamente repassado aos artistas. Cumpre enfatizar que essa parte da oitiva circunscreveu-se claramente à questão da inexigibilidade de licitação à não apresentação de contratos de exclusividade (registrados em cartório) , sob a ótica do Acórdão 96/2008-TCU-Plenário. Ainda, as citações tiveram por base a ausência de documentos complementares à prestação de contas que comprovassem a regular execução física do ajuste, relacionada aos itens de infraestrutura e às apresentações artísticas.  
7.	Os responsáveis se mantiveram silentes, sendo julgados revéis pelo Acórdão 1.965/2019-TCU-2.ª Câmara ora recorrido, que lhes aplicou multa com fulcro no artigo 58, II, da Lei 8.43/1992. Segundo a proposta do relator (peça 71) , adotada pelo colegiado julgador, não caberia a imputação de débito, pois incabível cobrar aos responsáveis elementos probatórios acerca da execução do objeto pactuado se tais elementos não foram previstos no próprio convênio. Porém, a contratação de empresa representante de artistas de forma irregular ensejaria a aplicação de multa. 
8.	Posteriormente, foram apresentados dois embargos de declaração (peças 72 e 87) , que foram conhecidos e rejeitados pelos Acórdãos 3.081/2019-TCU-2.ª Câmara e 12.505/2019-TCU-2.ª Câmara (peças 74 e 91) .
EXAME DE ADMISSIBILIDADE
9.	Em exame preliminar de admissibilidade esta secretaria propôs conhecer o recurso do Instituto Deus é Tudo (peças 78-79) , suspendendo-se os efeitos dos itens 9.2 e 9.4 do Acórdão 1.965/2019-TCU-2.ª Câmara, o que foi ratificado por Despacho do Ministro João Augusto Ribeiro Nardes (peça 81) . 
EXAME DE MÉRITO
10.	Delimitação do recurso
10.1.	Constitui objeto do recurso do Instituto Deus é Tudo definir se a execução do Convênio 1.409/2009-MTur foi regular e se é possível a aplicação de multa a pessoa jurídica no TCU.
10.2.	Do argumento da execução regular do Convênio 1.409/2009-MTur e a multa aplicada a pessoa jurídica
10.2.1.	O recorrente inicia por afirmar que 'não há que se falar em glosa', pois todos os serviços foram prestados e atendiam ao interesse público, conforme a jurisprudência do TCU, aludindo ao Acórdão 1432/2009-TCU-Plenário (rel. Min. Aroldo Cedraz) . Observa que no processo de TCE jamais se cogitou de algum desvio de finalidade.
10.2.2.	Acresce que os artigos 5.º, 12 e 21 da Lei 8.429/1992 preveem o ressarcimento ao erário somente se constatado o efetivo prejuízo aos cofres públicos. No caso presente, segundo o recorrente, não houve qualquer dano, e caberia aplicar a teoria da responsabilidade civil de que trata os artigos 186 e seguintes do Código Civil, sendo necessário comprovar a conduta ímproba, o nexo causal, o dano ao erário e a culpa ou dolo
.
10.2.3.	Afirma, ainda, que não pode haver indenização de danos presumidos ou hipotéticos, interpretados de acordo com presunções voltadas à condenação do gestor público, e menciona julgados do Superior Tribunal de Justiça (Resp 1228306/PB, rel. Min. Castro Meira, 2.ª Turma, Dje de 18/10/2012, Resp 1233502/MG, rel. Min. Cesar Asfor Rocha, 2.ª Câmara, Dje 23/08/2012, Resp 1.261.994/PE, rel. Min. Benedito Gonçalves, 1.ª Turma, Dje de 13/04/2012 e Resp 1269564/MG, rel. Min. Arnaldo Esteves Lima, Dje de 28/06/2012) . 
10.2.4.	Por fim, o recorrente, por seu advogado, observa que 'Preservando-se o devido respeito à retórica argumentativa do parquet, tem-se que os serviços foram prestados e, portanto, não há que se falar em dano ao erário', e requer o provimento do recurso para a reforma do acórdão recorrido, sem aplicação de qualquer glosa ou multa.
Análise
10.2.5.	Inicialmente, cabe anotar que os processos de controle externo com trâmite no TCU não se confundem com as ações judiciais para verificar se houve a prática de algum ato descrito na chamada Lei de Improbidade Administrativa, a Lei 8.429/1992, uma vez que possuem naturezas distintas. O relatório que precedeu o Acórdão 2.178/2013-TCU-2.ª Câmara (rel. Min. Benjamin Zymler) , também sobre recurso de reconsideração em tomada de contas especial, contém explanação sobre o tema, ao tratar da distinção entre controle externo pelo tribunal de contas e ação de improbidade: 
Ao contrário do que sustenta o recorrente, para a imputação em débito, não é necessária a comprovação da má-fé ou desonestidade do agente. Nas hipóteses em que for constatado dano ao erário resultante de omissão no dever de prestar contas, de ato de gestão ilegítimo ou antieconômico, ou desvio de dinheiro público, o Tribunal, ao julgar irregulares as contas, fixará a responsabilidade do agente público que praticou o ato irregular (artigo 16, § 2º, alínea 'a', da Lei 8.443/1192) . Não é necessária, assim, a conduta dolosa, bastando apenas a modalidade culposa. 
O Tribunal não condenou o prefeito por ato de improbidade administrativa. Nem poderia, pois não é da competência dos Tribunais e Conselhos de Contas condenarem gestores por atos desta natureza, os quais devem ser apurados em procedimento próprio no âmbito do Poder Judiciário. A improbidade administrativa deve ser apurada em processo movido pelo Ministério Público, a ser julgado pela autoridade judicial.
 (...) 
É assim desnecessária, para o julgamento pela irregularidade das contas ou para a aplicação de multa em processo de fiscalização, a caracterização de ato doloso de improbidade. Basta que o gestor tenha cometido, de forma não justificada, ato ilegítimo ou antieconômico lesivo ao Erário ou deixado de adimplir sua obrigação de prestar contas dos recursos recebidos, e que lhe fosse exigível conduta diversa, para ficar caracterizada sua responsabilidade subjetiva. 
10.2.6.	Assim, a par eventual confusão que possa se depreender do recurso em exame, a respeito das naturezas jurídicas do processo de controle externo com trâmite no TCU, bem como das ações com fulcro na Lei 8.429/1992, cumpre registrar que tais espécies de processo não guardam relação direta, embora irregularidades constatadas em fiscalizações no âmbito do controle externo, com natureza administrativa, possam posteriormente ensejar a condenação pela prática de ato ímprobo, de natureza cível, afetas ao Poder Judiciário. 
10.2.7.	No caso de contas especiais, como no presente processo, sua instauração decorre da omissão no dever de prestar contas, da não comprovação da aplicação de recursos repassados pela União, da ocorrência de desfalque, alcance, desvio ou desaparecimento de dinheiro, bens ou valores públicos, ou da prática de ato ilegal, ilegítimo ou antieconômico que resulte em dano ao erário, conforme o artigo 3.º da Instrução Normativa-TCU 71/2012. Porém, o julgamento do mérito das contas especiais no TCU pode resultar tão somente na aplicação de multa aos responsáveis, com fulcro no artigo 58 da Lei 8.443/1992, ao se concluir que não houve a ocorrência de dano ao erário, mas, outrossim, que resta configurada alguma (s) da (s) hipótese (s) prevista (s) neste dispositivo legal, por sinal, o que ocorreu neste TC-Processo 031.737/2017-0.
10.2.8.	Portanto, os argumentos recursais em exame não condizem com o teor do Acórdão 1.965/2019-TCU-2.ª Câmara ora recorrido, pois o recurso defende a reforma do aresto em vista da suposta não ocorrência de dano ao erário, mas o decisum não imputou débito algum aos responsáveis identificados no processo, quais sejam: a Sra. Dilene Miranda Job e o Instituto Deus é Tudo. 
10.2.9.	Feitas essas considerações, cabe registrar que na linha defendida pelo recorrente, o Tribunal segue a regra geral da responsabilidade civil, ou seja, examina a conduta dos agentes públicos sobre o prisma da responsabilidade subjetiva, que tem como um de seus pressupostos a existência de culpa (lato sensu) . E esta é constituída pelo dolo (ação voluntária) e pela culpa stricto sensu (violação a um dever jurídico por imprudência, imperícia ou negligência) . 
10.2.10.	Nesse sentido, a multa aplicada à entidade recorrente deve ser revista. Isso porque, nos termos do voto que orientou o acórdão combatido, se tratou de sanção relacionada à 'grave infração a norma regulamentar orçamentário-financeira' (peça 70, item 13) , ou seja, sua incidência requer a análise da conduta do agente que praticou o ato tido como irregular, sendo passível de aplicação apenas a pessoas físicas (v.g. Acórdão 594/2012-TCU-Plenário, rel. Min. Marcos Bemquerer, 638/2014-TCU-1.ª Câmara, rel. Min. Augusto Sherman e  702/2016-TCU-Plenário, rel. Min. Augusto Nardes) .
10.2.11.	A propósito, na jurisprudência do TCU somente as multas com fulcro no artigo 57 da Lei Orgânica do Tribunal é que são aplicáveis a pessoas jurídicas, quando estas são responsabilizadas pelo débito apurado, por ser aquele fundamento legal diretamente relacionado à própria existência de algum dano ao erário.
10.2.12.	Sobre o tema, traz-se o seguinte excerto do voto que precedeu o Acórdão 491/2017-TCU-Plenário (rel. Min. Augusto Nardes) , que também cuidou de TCE versando sobre supostas irregularidades na execução de convênio firmado com o MTur para apoio à realização de um evento.
15. Tendo em vista o dano ao erário no montante de R$ 4.631,00 (R$ 889,00 + R$ 3.742,00) e o cometimento de ato praticado com grave infração à norma legal, o Sr. Antônio Everaldo Aguiar e a Feprorural deveriam ser apenados, respectivamente, com as multas previstas nos artigos 57 e 58, inciso II da Lei nº 8.443/1992.
16. Sabe-se que a dosimetria adotada pelo TCU na aplicação de multas é pautada pelo nível de gravidade dos ilícitos, sua materialidade e o grau de culpabilidade do agente e que o valor máximo da multa prevista no art. 57 da Lei Orgânica do TCU é de até cem por cento do valor atualizado do dano causado ao erário.
17. Sabe-se também que somente é cabível a aplicação de multa à pessoa jurídica quando verificada a ocorrência de débito (art. 57 da Lei 8.443/92) e que a multa prevista no art. 58, inciso II, da Lei 8.443/92 (grave infração à norma legal ou regulamentar) é inaplicável à pessoa jurídica, uma vez que tal pena pecuniária requer análise da conduta do agente que praticou o ato tido como irregular.
18. Haja vista a baixa materialidade do dano neste caso concreto (R$ 4.631,00) e o disposto nos dois subitens acima, proponho a não apenação do ex-gestor (conforme subitem 16) bem como da Feprorural (conforme subitem 17) com a multa prevista no art. 57 da Lei Orgânica do TCU.
19. Contudo, tendo em vista que a apresentação de nota fiscal adulterada a esta Corte pode ser considerada como uma grave infração à norma legal, sugiro a aplicação da multa contida no art. 58, inciso II da LOTCU, além da inabilitação para o exercício de cargo em comissão ou função de confiança no âmbito da Administração Pública Federal para o Sr. Antônio Everaldo Aguiar, conforme mencionado no subitem 14 acima.
10.2.13.	Portanto, cabe propor o provimento do recurso em exame, mantendo os termos do aresto recorrido relativamente à Sra. Dilene Miranda Job, uma vez que as multas previstas no acórdão têm natureza personalíssima. 
	CONCLUSÃO
12.	Das análises anteriores, conclui-se que:
	a) o aresto recorrido não imputou débito à entidade recorrente, mas, apenas a sanção de multa, com fulcro no artigo 58, II, da Lei 8.443/1992;
	b) os processos de controle externo com trâmite no TCU não se confundem com as ações judiciais fundamentadas na Lei 8.429/1992;
	 c) a jurisprudência do TCU é pela impossibilidade da sanção de multa com fulcro no artigo 58 da Lei Orgânica do Tribunal para pessoas jurídicas, justificando o provimento do recurso em relação ao Instituto Deus é Tudo;
DA PROPOSTA DE ENCAMINHAMENTO
13.	Ante o exposto, submete-se à consideração superior a presente análise do recurso de reconsideração interposto por Instituto Deus é Tudo contra o Acórdão 1.965/2019-TCU-2.ª Câmara propondo-se, com fundamento nos artigos 32, I e 33, da Lei 8.443/1992, e artigo 285, do RI/TCU:
	a) conhecer do recurso e, no mérito, dar-lhe provimento, a fim de tornar sem efeito a multa objeto do item 9.2 do acórdão recorrido somente em relação à entidade recorrente, julgando suas contas regulares e dando-lhe quitação; 
	b) dar conhecimento da decisão que vier a ser proferida à entidade recorrente e aos demais interessados."
	
É o Relatório.

Danniel Alves Costa (OAB/DF 4.416).

Subprocurador-Geral Lucas Rocha Furtado.

TOMADA DE CONTAS ESPECIAL. MINISTÉRIO DO TURISMO. CONVÊNIO. GRAVE INFRAÇÃO À NORMA LEGAL. MULTA. RECURSO DE RECONSIDERAÇÃO. PROCESSO DE CONTROLE EXTERNO E AÇÕES FUNDAMENTADAS NA LEI 8.429/1992. NATUREZAS DISTINTAS. DÉBITO. NÃO OCORRÊNCIA. MULTA COM FULCRO NO ARTIGO 58 DA LEI 8.443/1992 APLICADA A PESSOA JURÍDICA. IMPOSSIBILIDADE. PROVIMENTO. MANUTENÇÃO DOS DEMAIS TERMOS DO ACORDÃO RECORRIDO.

TOMADA DE CONTAS ESPECIAL (TCE)

Secretaria de Recursos (Serur).

Trata-se de recurso de reconsideração interposto por "Instituto Deus é Tudo" em face do Acórdão 1.965/2019-TCU-2.ª Câmara, que tratou de tomada de contas especial (TCE) instaurada pelo Ministério do Turismo - MTur em desfavor de Dilene Miranda Job e do mencionado instituto, diante da total impugnação dos dispêndios inerentes ao Convênio 1409/2009 (Siconv 717793/2009) , destinado à implementação da "VIII Eduardo In Fest 2009", sob o valor total de R$ 334.000,00, tendo a vigência do ajuste sido estipulada para o período de 04/12/2009 a 07/04/2010.
2.	No âmbito deste Tribunal, foram realizadas as citações dos responsáveis identificados na fase interna da TCE (peças 52-53) que tiveram por pressupostos a contratação de empresa como representantes das bandas/artistas que se apresentaram no evento, em desacordo com a Lei 8.666/1993, com o Acórdão 96/2008-TCU-Plenário e com o próprio convênio firmado com o MTur, além da ausência de documentos capazes de comprovar que o valor pago à empresa foi efetivamente repassado aos artistas.
3.	A mencionada citação teve por foco a questão da inexigibilidade de licitação sem a apresentação de contratos de exclusividade (registrados em cartório) , sob a ótica do Acórdão 96/2008-TCU-Plenário. Ainda, as citações tiveram por base a ausência de documentos complementares à prestação de contas que comprovassem a regular execução física do ajuste, relacionada aos itens de infraestrutura e às apresentações artísticas.  
4.	Os responsáveis mantiveram-se silentes, sendo julgados revéis pelo Acórdão 1.965/2019-TCU-2.ª Câmara ora recorrido, que lhes aplicou multa com fulcro no artigo 58, II, da Lei 8.443/1992, uma vez que não caberia a imputação de débito em face dos contornos da situação concreta. A deliberação foi mantida, apesar da oposição de dois embargos de declaração, pelos Acórdãos 3.081/2019-TCU-2.ª Câmara e 12.505/2019-TCU-2.ª Câmara (peças 74 e 91) .
5.	Conforme argumentação apresentada na análise da Secretaria de Recursos (Serur) , com a anuência do Ministério Público junto ao TCU (MPjTCU) , o recorrente trouxe aos autos elementos capazes de alterar o acórdão recorrido. 
6.	Ao tempo em que ratifico o exame de admissibilidade formulado anteriormente, acolho os pareceres emitidos nos autos como razões de decidir, nos termos dos artigos 32, inciso I, e 33 da Lei 8.443/1992, c/c o artigo 285 do RI/TCU, sem prejuízo das considerações que faço a seguir.
7.	Em resumo, constitui objeto do recurso interposto pelo "Instituto Deus é Tudo" definir se a execução do Convênio 1.409/2009-MTur foi regular e se é possível a aplicação de multa a pessoa jurídica pelo TCU quando não houver condenação em débito.
8.	Em relação à primeira questão suscitada pelo recorrente no sentindo de que os serviços foram prestados e, portanto, não haveria dano ao erário, destaco que os argumentos recursais são desnecessários, uma vez que o próprio Acórdão 1.965/2019-TCU-2.ª Câmara não imputou débito aos responsáveis arrolados no processo.
9.	Entretanto, assiste razão ao recorrente em relação à reavaliação da multa aplicada por este Tribunal à entidade, que teve por base o art. 58, inciso II, da Lei 8.443/92. 
10.	A jurisprudência deste Tribunal assevera que apenas as multas previstas no artigo 57 da Lei Orgânica do Tribunal são aplicáveis a pessoas jurídicas, quando estas são responsabilizadas pelo débito apurado. A propósito, registrei esse entendimento por ocasião da prolação do Acórdão 491/2017-TCU-Plenário, que também tratava de TCE versando sobre supostas irregularidades na execução de convênio firmado com o MTur para apoio à realização de um evento, verbis:
15. Tendo em vista o dano ao erário no montante de R$ 4.631,00 (R$ 889,00 + R$ 3.742,00) e o cometimento de ato praticado com grave infração à norma legal, o Sr. Antônio Everaldo Aguiar e a Feprorural deveriam ser apenados, respectivamente, com as multas previstas nos artigos 57 e 58, inciso II da Lei nº 8.443/1992.
16. Sabe-se que a dosimetria adotada pelo TCU na aplicação de multas é pautada pelo nível de gravidade dos ilícitos, sua materialidade e o grau de culpabilidade do agente e que o valor máximo da multa prevista no art. 57 da Lei Orgânica do TCU é de até cem por cento do valor atualizado do dano causado ao erário.
17. Sabe-se também que somente é cabível a aplicação de multa à pessoa jurídica quando verificada a ocorrência de débito (art. 57 da Lei 8.443/92) e que a multa prevista no art. 58, inciso II, da Lei 8.443/92 (grave infração à norma legal ou regulamentar) é inaplicável à pessoa jurídica, uma vez que tal pena pecuniária requer análise da conduta do agente que praticou o ato tido como irregular.
11.	Desse modo, entendo que a multa aplicada à entidade recorrente deve ser tornada sem efeito, uma vez que o voto que orientou o acórdão recorrido tratou de sanção relacionada à "grave infração a norma regulamentar orçamentário-financeira", ou seja, a incidência da sanção requer a análise da conduta do agente que praticou o ato tido como irregular, não sendo passível de aplicação a pessoas jurídicas. 
12.	Diante desse contexto, depreende-se que as alegações do recorrente são suficientes para que este Tribunal torne sem efeito a sanção aplicada à entidade, julgando suas contas regulares e dando-lhe quitação, mantendo os termos do aresto recorrido relativamente à Sra. Dilene Miranda Job, uma vez que as multas previstas no acórdão têm natureza personalíssima.
	Ante o exposto, VOTO por que este Tribunal adote a minuta de Acórdão que trago à apreciação deste Colegiado.
TCU, Sala das Sessões Ministro Luciano Brandão Alves de Souza, em 23 de junho de 2020.
Ministro JOÃO AUGUSTO RIBEIRO NARDES 
Relator